臺灣臺中地方法院刑事判決
111年度交簡上字第95號
上  訴  人  臺灣臺中地方檢察署檢察官
被      告  王文賢



上列上訴人因被告之過失傷害案件，不服本院中華民國111年2月
16日110年度豐交簡字第779號第一審刑事簡易判決（聲請簡易判
決處刑案號：110年度偵字第15425號），提起上訴，本院管轄之
第二審合議庭判決如下︰
    主          文
原判決關於宣告刑部分撤銷。
王文賢犯過失傷害罪，處有期徒刑參月，如易科罰金，以新臺幣
壹仟元折算壹日。
    犯罪事實及理由
一、審理範圍：
　　依檢察官所提上訴意旨（詳後述），其僅就原判決關於刑之
    部分提起上訴，此有檢察官上訴書存卷為憑（見111年度交
    簡上字第95號［下稱簡上卷］卷第11、12頁），並經本院於審
    理程序中向檢察官確認在卷（見簡上卷第52頁），依刑事訴
    訟法第348條第3項規定，本案上訴範圍即本院審理範圍，限
    於原判決關於刑之部分，至於原判決其他部分，均未經上訴
    ，自不在本院審查範圍內，合先敘明。
二、本院據以審查原判決量刑合法、妥適與否之犯罪事實、罪名
    ，均引用附件即原判決之記載。
三、上訴理由之判斷：
（一）檢察官上訴意旨略以：被告王文賢因過失傷害造成告訴人
      龍桂芳受有右側膝部挫傷、肌痛、頸椎痛及背部、臀部挫
      傷、右肩挫傷等傷害，且過失程度嚴重，又事故發生後亦
      未積極與告訴人洽談和解，顯見被告自首僅為獲減刑之寬
      典，並非真實悔悟，仍不宜減刑，是原判決就被告之犯行
      ，量刑實屬過輕，不符合比例原則，有違罪刑相當性原則
      。請將原判決撤銷，對被告量處適當之刑等語。
（二）關於本案刑之減輕事由：
　　　被告於肇事後，在有偵查犯罪權限之機關人員知悉其犯罪
      前，向警察坦承肇事，進而接受裁判，有道路交通事故肇
      事人自首情形紀錄表在卷可按（見偵卷第65頁），合於自
      首要件，爰依刑法第62條前段之規定減輕其刑。檢察官上
      訴意旨固指被告過失程度嚴重、未積極與告訴人洽談和解
      ，顯見自首僅為獲減刑之寬典，並非真實悔悟，仍不宜減
      刑等語，惟按刑法自首，乃為使犯罪事實易於發覺並節省
      訴訟資源，如犯罪之人在犯罪未發覺前，向該管公務員表
      明其犯罪事實，而接受裁判時，即構成得減輕其刑之條件
      ；自首之犯人是否真心悔悟，與自首減刑條件之構成無關
      （最高法院98年度台上字第2371號、99年度台上字第7333
      號判決意旨參照），至被告過失程度如何、有無積極洽談
      和解，均屬法院依刑法第57條規定量刑所審酌之事項，尚
      與被告是否宜依自首規定減刑無關，況被告本案所為係過
      失犯罪，較無被告憑恃自首減刑以遁飾犯罪惡性之疑慮，
      是檢察官此部分上訴意旨，為無理由。
（三）按量刑之輕重，固屬事實審法院得依職權自由裁量之事項
      ，惟仍應受比例原則及公平原則之限制，否則其判決即非
      適法。刑事審判旨在實現刑罰權分配的正義，故法院對有
      罪被告之科刑，應符合罪刑相當之原則，使輕重得宜，罰
      當其罪，以契合社會之法律感情，此所以刑法第57條明定
      科刑時應審酌一切情狀，尤應注意該條各款所列事項以為
      科刑輕重之標準（最高法院93年度台上字第5073號判決意
      旨參照）。
（四）原判決認被告罪證明確，予以論罪科刑，固非無見。惟查
      ，被告身為從事道路救援之工作之職業駕駛人，領有職業
      聯結車駕照，業經其於警詢、審理程序中供承在卷（見11
      0年度偵字第15425號卷［下稱偵卷］卷第9、10頁，簡上卷
      第58頁），並有公路監理電子閘門證號查詢汽車駕駛人資
      料在卷可佐（見偵卷第17頁），本應小心謹慎參與道路交
      通，其本案駕駛自用大貨車行駛在高速公路，竟疏未注意
      車前狀況，並隨時採取必要之安全措施，而追撞告訴人駕
      駛之自用小貨車，過失情節重大；況被告在高速公路以大
      車追撞小車（當時兩車速度均約為時速80公里，據被告、
      告訴人於警詢或檢察事務官詢中供述明確，見偵卷第10、
      116、117頁），其危險性遠高於在市區道路之小車低速追
      撞；且由事故現場照片顯示，告訴人駕駛之自用小貨車尾
      部因上開追撞而大幅扭曲、破裂（見偵卷第39至41頁），
      足見撞擊力道之大，非一般輕微車禍可比，倘稍有差池，
      非無可能致告訴人受重傷甚至害及告訴人生命；又告訴人
      因本案車禍，受有右側膝部挫傷、肌痛、頸椎痛及背部、
      臀部挫傷、右肩挫傷等傷害，遍佈身體各處，亦難謂傷勢
      輕微，是原審判處被告拘役30日，量刑容有過輕，則檢察
      官以原判決量刑過輕為由而提起上訴，指摘原判決關於宣
      告刑部分不當，為有理由，自應由本院將原判決關於宣告
      刑部分撤銷改判。
（五）量刑：
　　　爰審酌被告身為從事道路救援之工作之職業駕駛人，領有
      職業聯結車駕照，駕駛自用大貨車疏未注意車前狀況，並
      隨時採取必要之安全措施，致釀本件事故，過失情節重大
      ，且造成告訴人受有傷害，所為應予非難，復考量其犯後
      坦承犯行，然未與告訴人成立調解（被告與告訴人所同意
      之調解條件差距過大，致調解未成立，有本院調解事件報
      告書、調解報到單在卷可稽），兼衡被告未曾因案經論罪
      科刑之素行（參卷附臺灣高等法院被告前案紀錄表），於
      審理程序中自陳國中畢業之智識程度，從事道路救援之工
      作，月收入約新臺幣3、4萬元，需照顧父母及扶養2名就
      讀大學之子女，經濟狀況勉持等一切情狀，量處如主文所
      示之刑，並諭知易科罰金之折算標準，以資懲儆。
據上論斷，依刑事訴訟法第455條之1第1項、第3項、第369條第1
項前段、第364條、第299條第1項前段、第373條，刑法第284條
前段、第62條前段、第41條第1項前段，刑法施行法第1條之1第1
項，判決如主文。
本案經檢察官李毓珮聲請簡易判決處刑，由檢察官葉芳如到庭執
行職務。
中　　華　　民　　國　　111 　年　　7 　　月　　20　　日
                  刑事第十七庭  審判長法  官  李宜璇   
                                      法  官  孫藝娜   
                                      法  官  吳欣哲
以上正本證明與原本無異。
不得上訴。
                                      書記官  劉子瑩　
中　　華　　民　　國　　111 　年　　7 　　月　　20　　日
附錄本案論罪科刑法條全文：
中華民國刑法第284條
因過失傷害人者，處一年以下有期徒刑、拘役或十萬元以下罰金
；致重傷者，處三年以下有期徒刑、拘役或三十萬元以下罰金。